臺灣臺中地方法院民事判決
110年度訴字第2941號
原      告  蘇煌舜  


被      告  周郁華  
訴訟代理人  陳相懿律師
被      告  李政倫  
訴訟代理人  陳頂新律師
上列當事人間請求損害賠償事件，本院於民國111年1月18日言詞
辯論終結，判決如下：
    主      文
被告乙○○應給付新臺幣肆拾萬元，及自民國一百一十一年一月十
九日起至清償日止，按年息百分之五計算之利息。
原告其餘之訴駁回。
訴訟費用由被告乙○○負擔五分之二，餘由原告負擔。
本判決第一項得假執行。但被告乙○○如以新臺幣肆拾萬元為原告
預供擔保，得免為假執行。
原告其餘假執行之聲請駁回。
    事實及理由
甲、程序方面：
　　原告起訴聲明原請求：「被告應各給付新臺幣（下同）50萬
    元，及均自起訴狀繕本送達被告翌日起至清償日止，按年息
    5%計算之利息。」嗣於民國111年1月18日以言詞變更聲明為
    「被告應連帶給付原告100萬元，及自111年1月19日起至清
    償日止，按年息5%計算之利息。」核屬擴張及減縮應受判決
    事項之聲明，合於民事訴訟法第255條第1項第3款規定，應
    予准許。
乙、實體方面：
一、原告主張：原告與被告乙○○於105年10月10日結婚，被告甲○
    ○明知乙○○為有配偶之人，竟自109年6月1日起至8月31日間
    發生婚外情，除頻繁進行曖昧對話外，更於同年6月23日在
    臺中市某旅館發生性行為，而共同不法侵害原告基於配偶關
    係之身分法益而情節重大，故依民法第184條第1項、第195
    條第3項、第1項規定提起本件訴訟等語，並聲明：（一）被
    告應連帶給付原告100萬元，及自111年1月19日起至清償日
    止，按年息5%計算之利息。（二）願供擔保，請准宣告假執
    行。
二、被告乙○○則以：原告知悉其與甲○○發生性行為後，業已達成
    和解而同意不予追究，自不得再向其求償。縱認原告得向其
    請求慰撫金，其金額亦屬過高等語，資為抗辯。被告甲○○則
    辯稱：我與乙○○發生性行為當時並不知其已婚等語，並均聲
    明：（一）原告之訴及假執行之聲請均駁回。（二）如受不
    利之判決，被告願供擔保請准宣告免為假執行。
三、本件經法院會同兩造整理並簡化爭點如下（見本院卷第342
    至343頁，並由本院依相關卷證為部分文字修正）：
（一）不爭執事項：
     1.乙○○與原告於105年10月10日結婚（嗣已於109年9月26日
       離婚）（見本院卷第57頁）。
     2.乙○○與甲○○於109年6月23日在臺中市某汽車旅館內發生
       性行為1次（見本院卷第135、243頁）。
     3.兩造陳報之年次、學歷、職業、月收入、經濟狀況、家
       庭狀況等資料，同意作為本件慰撫金量定之參考。
（二）爭點
    1.甲○○於何時知悉乙○○為有配偶之人？
    2.原告以被告2人於109年6月1日起至109年8月31日間共同侵
      害其基於配偶關係所生之身分法益為由，請求被告2人連
      帶給付100萬元，及自111年1月19日起至清償日止，按年
      息5%計算之利息，有無理由？
    3.原告是否曾拋棄對被告乙○○之損害賠償請求權？
四、本院的判斷：
（一）因故意或過失，不法侵害他人之權利者，負損害賠償責任
      ，民法第184條第1項前段定有明文。又不法侵害他人之身
      體、健康、名譽、自由、信用、隱私、貞操，或不法侵害
      其他人格法益而情節重大者，被害人雖非財產上之損害，
      亦得請求賠償相當之金額；前2項規定，於不法侵害他人
      基於父、母、子、女或配偶關係之身分法益而情節重大者
      ，準用之，同法第195條第1項前段、第3項亦有明文。
（二）婚姻係以夫妻之共同生活為其目的，配偶應互相協力保持
      其共同生活之圓滿安全及幸福，而夫妻互守誠實，係為確
      保其共同生活之圓滿安全及幸福之必要條件，無論夫妻間
      之情感是否和諧，在未結束婚姻關係之前，任一方配偶因
      婚姻契約而互負誠實之義務，並不因此而有差別。是一方
      配偶之不誠實行為，如有違共同生活之圓滿安全及幸福者
      ，即為違反因婚姻契約之義務而侵害他方之權利。此項基
      於身分關係而生之配偶權，自屬依法應受保護之權利。司
      法院釋字第791號解釋雖宣告刑法第239條通姦罪及相姦罪
      等規定違憲，然僅係認為以刑罰手段維護婚姻制度或個別
      婚姻關係等目的之手段適合性較低，得以實現之公益不大
      ，所致之損害顯然大於其目的所欲維護之利益而有違比例
      原則之故，並非認定上述價值已不受法律之保障。因此，
      倘若配偶任一方與他人間存有逾越結交普通朋友等一般社
      交行為之不正常往來，且其侵害配偶所享有普通友誼以外
      情感交往之獨占權益程度，已達破壞婚姻制度下共同生活
      之信賴基礎程度，亦足以構成侵害配偶權利之侵權行為。
      至乙○○引用臺灣臺北地方法院109年度原訴字第41號判決
      主張不應承認配偶權云云，然上述判決僅為個案，本無拘
      束本院之效力，遑論該判決係針對婚姻以外之第三人所為
      論述，乙○○既與原告間存有婚姻關係，與該判決之事實顯
      有不同，此部分辯解要無可採。
（三）原告得請求乙○○賠償40萬元：
　　1.原告主張其與乙○○自105年10月10日起至109年9月26日有
      婚姻關係（見不爭執事項⒈），且被告於109年6月28日於
      臺中市某汽車旅館發生性行為（見不爭執事項⒉），堪認
      原告主張為真正，而足認乙○○侵害其身分法益情節重大。
　　2.乙○○固辯稱事後已與原告達成和解，原告同意不予追究其
      行為云云，然但觀諸其所指兩造對話內容包括：「（乙○○
      ）你真的覺得錄下這些有什麼意義嗎？你是要留著威脅我
      吧？」「（原告）沒有啊。」「（乙○○）你威脅我已經沒
      用了　你答應要保護我　不能毀約。」「（原告）保護妳
      ，不包括妳的家人需要知道真相。」原告並無表明拋棄對
      乙○○侵權行為損害賠償債權之意，乙○○所辯已難採信。至
      乙○○另主張原告於109年9月27日親口對乙○○及其父母承諾
      日後將不再對乙○○對其與甲○○發生性行為一事提起訴訟主
      張權利云云，為原告所否認，而乙○○就此並未提出任何證
      據以實其說，本院自難為有利於其之認定。
　　3.原告與乙○○婚姻關係仍存續狀態下，不論二人感情濃淡，
      乙○○仍不得與他人存有逾越結交普通朋友等一般社交行為
      之不正常往來，且其侵害配偶所享有普通友誼以外情感交
      往之獨占權益程度。本件乙○○與甲○○發生性行為，顯已逾
      越普通朋友之正常社交往來，超出社會一般通念所能容忍
      之範圍，對原告而言顯然難以忍受，足以破壞兩造間婚姻
      共同生活之圓滿安全及幸福之程度而情節重大至明。根據
      上述說明，乙○○對原告應構成侵害配偶權之侵權行為，原
      告精神自受痛苦。是原告依民法第184條第1項及第195條
      第3項、第1項前段規定，訴請乙○○負非財產上之損害賠償
      責任，應屬有據。
　　4.慰藉金之賠償須以人格權遭遇侵害，使精神上受有痛苦為
      必要，其核給之標準固與財產上損害之計算不同，然非不
      可斟酌雙方身分資力與加害程度，及其他各種情形核定相
      當之數額。本院審酌兩造自陳之教育程度、經濟狀況（見
      本院卷第242、275頁，並經本院依職權調取兩造108、109
      年稅務電子閘門資料查詢表為佐，為維護兩造之隱私，本
      院不就其個資詳予敘述），復參以兩造結婚近4年、於此
      事後已離婚，及前述侵害之情節，及被告未向原告道歉等
      情，認原告請求精神慰撫金之金額尚屬過高，應核減為40
      萬元，始為允當。原告在此範圍之請求應予准許，逾此範
      圍之請求，不予准許。
　　5.給付無確定期限者，債務人於債權人得請求給付時，經其
      催告而未為給付，自受催告時起，負遲延責任。遲延之債
      務，以支付金錢為標的者，債權人得請求依法定利率計算
      之遲延利息。但約定利率較高者，仍從其約定利率；應付
      利息之債務，其利率未經約定，亦無法律可據者，週年利
      率為百分之五，民法第229條第2項前段、第233條第1項及
      第203條分別定有明文。本件原告對乙○○之侵權行為損害
      賠償債權，核屬無確定期限之給付，自應經原告之催告而
      未為給付，乙○○始負遲延責任。準此，原告請求乙○○自11
      1年1月19日起，按年息5%計付遲延利息，核無不合。
（四）原告請求甲○○應與乙○○連帶賠償，為無理由：
　  1.原告主張甲○○明知乙○○為有配偶之人，卻與之發生性行為
      等逾越一般社交行為之不正常往來，為甲○○所否認，自應
      由原告就甲○○明知乙○○為有配偶之人一事舉證以實其說。
　  2.證人丙○○於本院言詞辯論時具結證稱：被告跟我是同一間
      出版社的員工，但我不認識他們，是收到法院通知後上公
      司網站確認他們是同公司的同事。我們公司業務人員去學
      校推銷教材時，因為對教材理解程度不如編輯人員，如果
      學校老師針對教材有問題時，就會請編輯人員與業務人員
      一同到學校回答老師的問題。公司並沒有強制揭露大家的
      婚姻狀況，我們到職時填寫的資料包括婚姻狀況，但這是
      內部資料，公司誰可以看的到我不清楚。同事間會分享大
      家的生活，從中可以判斷婚姻狀況或感情狀況，像我是業
      務人員，最近曾經跟數學主編一起去學校，過程中他談到
      有孩子，我就可以知道他是有婚姻的等語（見本院卷第34
      4至348頁）。雖被告為同事關係，但依證人所述，其等任
      職之公司亦無強制揭露婚姻狀況，而係從同事間閒聊或在
      社群網站上分享的資訊中推測感情或婚姻狀況，本院自無
      從僅憑證人所述即認定甲○○係知悉乙○○為有配偶之人而仍
      與之發生性行為或有逾越一般社交行為之不正常往來。
　  3.至原告提出被告間通話紀錄，僅能證明其等於109年6月16
      至20日間有長時間的通話（見本院卷第193至201頁），但
      亦無從認定甲○○知悉乙○○為已婚狀態。
　  4.準此，原告既未能舉證證明甲○○係出於故意或過失而與乙
      ○○發生性行為或逾越一般社交行為之不正常往來，則其依
      民法第184條第1項前段、第195條第3項、第1項請求甲○○
      與乙○○連帶負損害賠償責任，即屬無據。
五、結論：
    綜上所述，原告依民法第184條第1項前段、第195條第3項、
    第1項規定，請求乙○○給付40萬元，及自111年1月19日起至
    清償日止，按年息5%計算之利息，為有理由，應予准許。逾
    此範圍之請求，為無理由，應予駁回。
六、假執行
    本判決所命給付之金額未逾50萬元，依民事訴訟法第389條
    第1項第5款規定，應依職權宣告假執行。至原告就敗訴部分
    所為之聲請，因訴之駁回而失所依據，不予准許。另乙○○就
    原告勝訴部分陳明願供擔保，聲請宣告免為假執行，合於法
    律規定，故酌定相當之擔保金額宣告之。
七、本件事證已臻明確，兩造其餘攻擊防禦方法及證據，經本院
    斟酌後，對於判決之結果不生影響，故不再逐一論列，併此
    敘明。
八、訴訟費用負擔之依據：民事訴訟法第79條。
中　　華　　民　　國　　111 　年　　1 　　月　　27　　日
                  民事第五庭    法　官　施懷閔
以上為正本係照原本作成。
如對本判決上訴，須於判決送達後20日內向本院提出上訴狀（須
附繕本）。如委任律師提起上訴者，應一併繳納上訴審裁判費。
中　　華　　民　　國　　111 　年　　1 　　月　　27　　日
                                書記官　張宏賓